【裁判字號】    98,交聲,650
【裁判日期】    980630
【裁判案由】    聲明異議
【裁判全文】
臺灣高雄地方法院交通事件裁定         98年度交聲字第650號
原處分機關  高雄市政府交通局
代  表  人  甲○○
異  議  人
即受處分人  乙○○
上列異議人即受處分人因違反道路交通管理處罰條例案件，對於
高雄市政府交通局民國98年3 月3 日所為之高市交裁字第裁32-B
00000000號裁決聲明異議，本院裁定如下：
    主  文
異議駁回。
    理  由
一、原處分機關略以：異議人即受處分人乙○○（下稱異議人）
    所有之車牌號碼XOT-173 號重型機車，於民國95年7 月3 日
    上午7 時27分許，經人騎乘，行經高雄市○○○路與中正路
    高速公路東側便道之有燈光號誌管制之路口時，闖越紅燈，
    且不聽勤務人員制止，經警逕行舉發，爰依道路交通管理處
    罰條例（下稱道交條例）第53條第1 項及第60條第1 項規定
    ，裁處罰鍰新臺幣（下同）10,500元處分等情。
二、聲明異議意旨略以：伊從未收到舉發違反道路交通管理事件
    通知單（下稱舉發通知單），也沒有在上開時、地闖紅燈，
    及不聽勤務人員制止之行為。原處分顯有違誤，爰依法聲明
    異議，請求撤銷原處分等語。
三、按受處分人不服公路主管機關所為之處罰，得於接到裁決書
    之翌日起20日內，向管轄地方法院聲明異議，道交條例第87
    條第1 項定有明文。查原處分機關於98年3 月3 日以高市交
    裁字第裁32-B00000000號裁決裁處異議人上開處分，並交由
    郵政機關送達，該裁決書於98年3 月12日寄存於送達地之郵
    政機關，異議人則於98年3 月13日具狀向本院聲明異議等情
    ，有上開裁決書及其送達證書、聲明異議狀及其上本院收文
    戳章在卷足參（見本院98年度交聲字第650 號卷第1 至4 、
    12至13頁），未逾前開20日之法定不變期間，是本件聲明異
    議之程序為合法，先予敘明。
四、次按逕行舉發者，應按已查明之資料填註車牌號碼、車輛種
    類、車主姓名及地址，並於舉發通知單上方空白處加註逕行
    舉發之文字後，由舉發機關送達被通知人；違反道路交通管
    理事件行為人，未依規定自動繳納罰鍰，或未依規定到案聽
    候裁決，處罰機關應依違反道路交通管理事件統一裁罰基準
    表，於舉發通知單送達且逾越應到案期限60日之3 個月內，
    逕行裁決之，違反道路交通管理事件統一裁罰基準及處理細
    則第11條第1 項第4 款、第44條第1 項亦分別定有明文。經
    查，本件舉發機關高雄市政府警察局按值勤警員執行勤務時
    所目視之交通違規情形，於95年7 月3 日以高市警交字第B0
    0000000 號舉發通知單逕行舉發本件交通違規事件後，交由
    郵政機關按異議人當時戶籍地亦為上開重型機車之車籍地址
    高雄市前鎮區○○○路55巷16之1 號之址為送達，因未獲會
    晤應受送達人，亦無法將文書付與有辨別事理能力之同居人
    、受僱人或應送達處所之接收郵件人員，郵局之投遞士乃將
    郵件寄存於當地之郵政機關等情，有高雄市政府警察局交通
    警察大隊98年4 月14日高市警交三字第0980010460號函及所
    附之舉發通知單、送達證書、個人基本資料查詢結果、重型
    機車車籍查詢表各1 份在卷可稽（見同上卷第29至32、34頁
    ）。而異議人於本院審理中自承：伊戶籍地是高雄市前鎮區
    ○○○路55巷16之1 號，伊20年前有住該址，現在該址是伊
    大嫂陳吳秀枝在住，陳吳秀枝於95年7 月間有住該址，陳吳
    秀枝如果有收到伊的信，會拿給伊，但如果忘記了，就沒辦
    法，陳吳秀枝聯絡的到伊等語（見同上卷第21頁），異議人
    既未向監理機關申請變更通訊地址，且上開高雄市前鎮區○
    ○○路55巷16之1 號仍有親屬為其代收信件，則原舉發機關
    按高雄市前鎮區○○○路55巷16之1 號為送達，並經寄存於
    當地之郵政機關，即已合法送達本件之舉發通知單。異議人
    辯稱：未收到舉發通知單云云，不足資為對其有利之認定。
五、再按汽車駕駛人，行經有燈光號誌管制之交岔路口闖紅燈者
    ，處1,800 元以上5,400 元以下罰鍰；汽車駕駛人，駕駛汽
    車有違反道交條例之行為，經交通勤務警察或依法令執行交
    通稽查任務人員制止時，不聽制止或拒絕停車接受稽查而逃
    逸者，除按各該條規定處罰外，處3,000 元以上6,000 元以
    下罰鍰；汽車駕駛人闖紅燈、不服指揮稽查而逃逸者，當場
    不能或不宜攔截製單舉發者，得逕行舉發；該逕行舉發，應
    記明車輛牌照號碼、車型等可資辨明之資料，以汽車所有人
    為被通知人製單舉發，道交條例第53條第1 項、第60條第1
    項、第7 條之2 第1 項第1 款、第4 款、第4 項分別定有明
    文。又道交條例所謂車輛，指在道路上以原動機行駛之汽車
    或以人力、獸力行駛之車輛，其中汽車包括機器腳踏車，業
    據道交條例第3 條第8 款規定甚明。經查：
(一)本件異議人於前揭時間，騎乘上開重型機車，行經高雄市○
    ○○路與中正路高速公路東側便道之有燈光號誌管制之路口
    時，闖越紅燈，且不聽勤務人員制止等情，業據證人即本件
    舉發警員方士勇於本院審理中到庭證稱：伊於95年7 月3 日
    上午7 時至9 時，擔任高雄市○○路、中正路高速公路東側
    便道之交通崗勤之勤務，行駛於三多路西向東之機車如欲往
    北進入中正路高速公路東側便道，必須兩段式左轉，本件違
    規機車未依規定兩段式左轉，且是在三多路紅燈時，搶先左
    轉往中正路高速公路東側便道，當時伊站在中正路高速公路
    東側便道上，便以單手高舉並吹哨子之方式欲攔停該違規機
    車，駕駛人不停車，且加速逃逸，伊才記下車號，逕行舉發
    ，伊確定該機車駕駛人有看到伊的手勢，也有聽到伊吹哨子
    ，因為伊不是站在安全島上攔車，而是站到車道上攔停，當
    天是上班日，但上午7 時27分許時車流量還不大，且當時只
    有上開違規機車違規紅燈左轉，旁邊沒有其他車輛，伊確定
    車號沒有錯，因為該車就行駛過伊面前，像本件這種重大交
    通違規事件，民眾都在看交通警察，如果不制止，民眾觀感
    不好，所以伊對此種重大違規事件一定會制止，這是執法原
    則等語（見同上卷第22至23頁），而證人方士勇身為交通執
    勤員警，每日所處理之交通違規事件，固應不在少數，然其
    上開所述之交通違規情節，違規行為人係在眾目睽睽，闖越
    紅燈違規左轉，且無視於交通勤務人員手勢、鳴笛之制止而
    加速逃逸，行徑囂張，則證人方士勇仍能對本案之交通違規
    事件有所記憶，尚非有違常情，再參以證人方士勇僅適於上
    開時間於該處執行交通勤務之警員，綜觀全卷，亦無何證據
    顯示其與異議人間原就相識或有何怨隙，是應無設詞攀誣異
    議人之必要，其依法舉發係本於職責所為，且執行公務本身
    即受行政懲處責任之監督，復查無其他證據足資證明證人方
    士勇有何捏造事實、違法取締之情事，其上開證述自屬可採
    。準此，異議人所有之上開重型機車，於前揭時、地，經人
    騎乘，有闖越紅燈，且不聽勤務人員制止之交通違規行為乙
    節，堪以認定。
(二)本件舉發通知單所載應到案日期為95年8 月3 日，而異議人
    未於期限內自動繳納罰款，且逾越應到案日期60日以上，經
    原處分機關於98年3 月3 日逕行裁決等情，有前開裁決書、
    舉發通知單可參。是原處分機關依道交條例第53條第1 項及
    第60條第1 項、違反道路交通管理事件統一裁罰基準表中「
    機器腳踏車駕駛人行經有燈光號誌管制之交岔路口闖紅燈，
    逾越應到案期限60日以上，繳納罰鍰或逕行裁決處罰者，罰
    鍰基準為4,500 元」、「汽車駕駛人，駕駛汽車有違反道交
    條例之行為，經交通勤務警察或依法令執行交通稽查任務人
    員制止時，不聽制止或拒絕停車接受稽查而逃逸，逾越應到
    案期限60日以上，繳納罰鍰或逕行裁決處罰者，罰鍰基準為
    6,000 元」之規定，分別裁處異議人最高罰鍰4,500 元、6,
    000 元，合計10,500元，核無違誤。
六、綜上所述，異議人所有上開重型機車於前揭時、地，經人騎
    乘，有闖越紅燈、不聽勤務人員制止之交通違規行為，事證
    明確，原處分機關援引道交條例第53條第1 項及第60條第1
    項規定，裁處異議人即車主罰鍰10,500元之處分，並無違誤
    。本件聲明異議為無理由，應予駁回。
七、依道路交通案件處理辦法第19條，裁定如主文。
中    華    民    國    98    年    6     月    30    日
                  交通法庭    法  官  毛妍懿
以上正本證明與原本無異。
如不服本裁定，應於收受送達後5 日內向本院提出抗告狀。
中    華    民    國    98    年    6     月    30    日
                              書記官  林晏光


司法院資訊處製作；財團法人民間司法改革基金會備份。
